臺灣高等法院高雄分院刑事判決　　　　　　　　　　九十一年度交上訴字第五三號
　　上訴人
　　即被告　甲○○
右上訴人因公共危險等案件，不服臺灣屏東地方法院九十一年度交訴字第一三號中華
民國九十一年三月十五日第一審判決（起訴案號：臺灣屏東地方法院檢察署九十年度
偵字第六七八四號），提起上訴，本院判決如左：
    主      文
原判決關於駕駛交通工具肇事逃逸部分暨定執行刑部分均撤銷。
甲○○被訴駕駛交通工具肇事逃逸部分無罪。
甲○○被訴過失傷害部分上訴駁回，緩刑貳年。
    事  實
甲○○於民國九十年九月二十六日十九時四十五分許，駕駛車牌號碼Ｅ三─一○七九
號自用小客車，沿屏東縣屏東市○○○路行駛至該路段二三五號前時，因欲搭載友人
，遂將車輛暫時停靠於路邊，並佔用部分機慢車道路面，本應注意若欲向外開啟駕駛
座一邊車門，應注意行人、車輛，並讓其先行，且依當時情形，又無不能注意之情事
，惟竟疏於注意，即貿然開啟左側駕駛座旁車門，適乙○○雨天竟左手持雨傘而單手
騎乘號牌ＷＲＣ─二六五號輕型機車自車旁通過，一時受驚嚇而致機車失去重心倒地
，頭部因此受有外傷，甲○○因未查覺肇事，致未下車查看救助，而仍從容駕車離去
，嗣因路人誤認係肇事逃逸而記下車牌號碼報警（肇事逃逸部分犯罪不成立，理由詳
如後述），嗣經警循線查獲。案經乙○○訴由屏東縣警察局屏東分局報請台灣屏東地
方法院檢察署檢察官偵查起訴。
    理  由
一、訊據被告甲○○矢口否認有何過失傷害肇事犯行，辯稱：案發時伊在車內睡覺，
    因友人李水卿開車門入車內，突然感覺車身一陣震動，伊乃驚醒，醒來後即發現
    告訴人倒於車前，伊自始未開車門，初以為是告訴人與另輛機車擦撞所致，遂未
    加理會逕行駛離，嗣後經警察通知才知此事，並發現汽車的後保險桿被告訴人撞
    凹云云。惟查：
(一)、右揭犯罪事實業據告訴人乙○○指訴甚詳，並有寶健醫院傷診斷書一紙附卷可按
    ，參酌：案發時路況固係雨天，視線微暗，路面濕滑，且告訴人騎機車係以左手
    持雨傘而單手騎機車之危險騎機車方式騎駛於路上，然機慢車輛正常行進過程中
    ，若非有突發狀況因素介入，少見駕駛人無故自行摔倒，而本件告訴人倒地後並
    未有當場向路人投訴係何原因導致伊機車摔倒，純係現場目擊者本於目擊過程之
    判斷而抄記車號報警並轉告前來處理警員等情，亦據證人王文德證陳在卷，並有
    尖兵大樓管理顧問公司管理員交接簿影本附卷可稽，告訴人之到案製作警訊筆錄
    甚且後於被告之到案，而其到案後就機車摔倒受傷之原因猶指向被告之突發開啟
    車門，核與目擊證人王文德所目擊被告車車門案發之一刻係開啟一節相符，矧證
    人王文德純係無利害相關之目擊路人，其前後證詞一致而無瑕疵可指，而其到案
    證陳係原審法官嗣後肇事現場勘驗時查訪對象，其尖兵大樓管理顧問公司管理員
    交接簿影本之記載，又係案發日自然情況下註記，並無與告訴人串證之虞，其證
    詞自屬可信，而案發時被告車固係臨時路邊停車之狀態，然有佔用部分機慢車道
    空間，乃被告所是認，則對雨天手持雨傘單手騎機車之告訴人而言，已構成行車
    路線受壓縮之結果，而若被告車自始無固定位置且未有任何移動，行進間之告訴
    人亦易於事前判斷安全間距，告訴人通過車身旁突然發生摔倒滑行機率，實屬非
    高。綜上所述，告訴人迭為指陳係因被告之突發開啟車門致告訴人機車倒地之指
    陳應屬可信。
(二)、本件被告警訊中供稱：「：：臨時停車要載人，：：乘客上車後（從右前車門）
    ，同時聽到我車撞擊聲響，並感覺到震動，我不知何部位被撞」、「對方是否撞
    到我，我不知道，經警方聯絡我，我才發現我左車尾保險桿有被撞損新痕跡」等
    語，依其語意，明顯表述案發時其自小客車有被撞擊並發聲響而感震動情事，事
    後又改稱：案發時伊在車內睡覺，因友人李水卿開車門入車內，突然感覺車身一
    陣震動，伊乃驚醒，醒來後即發現告訴人倒於車前等語，顯非一致；而所謂被告
    車左車尾保險桿有被撞凹陷一節，按諸：(1)告訴人所騎乘機車之車頭前緣部分為
    塑膠材質，業據原審勘驗明確，如被告車左後保險桿凹陷係因於告訴人機車撞擊
    所致，客觀言之，其撞擊力必屬相當，則機車頭前緣因受撞擊反作用力影響，難
    保毫髮無損，茲告訴人機車頭前緣部分於車禍發生後竟完好如初（詳附於警卷第
    十七頁上方之照片），即與經驗法則不符。(2)原審依被告所陳述案發時狀況，依
    現場模擬結果，發現被告車輛後方之凹陷，僅有在告訴人機車與汽車保險桿呈對
    角線方向之角度撞入才有可能造成（如原審卷卷附照片編號(九)、(十)、(十一)所示），
    如告訴人的確以此方式撞擊被告車輛，則依物體運動慣性，告訴人身體必以對角
    線之方向向前跌撞至被告車身或車頂，較無可能摔落至路口中央，此顯與被告所
    稱告訴人係跌落至路口中央乙語（本院勘驗筆錄參照）互有扞格，有原勘驗筆錄
    附原審卷可供參照。是被告所辯告訴人之摔倒與伊完全無關，伊未曾開啟車門，
    係告訴人撞伊左車尾保險桿等語，對照前開告訴人之指訴，難較難獲採信為真實
    。此外復有屏東縣勤務指揮中心受理各類案件記錄表、道路交通事故調查報告表
    、寶建醫院出具之診斷證明書乙紙及現場照片數幀附卷可稽。
(三)、至告訴人固指訴被告案發時之開啟車門動作，曾肇致伊機車閃避不及而撞及。然
    本件事發後之蒐證結果，並未明確顯示被告車之左前車門有留下撞擊痕跡，而目
    擊證人王文德於本院亦明確證陳：「我沒辦法肯定是被告開車門把被害人撞到的
    ，我確實看到被告車門是開著的，門門是小開的」，亦難證明告訴人係因被告突
    發開啟車門導致機車碰撞而摔倒，況且案發時既是雨天，視線微暗，路面濕滑，
    且告訴人係一名年輕女子，以左手持雨傘而單手騎機車又屬具危險之騎機車方式
    衡情告訴人應無快速騎駛之可能，若行經被告車旁有撞擊開啟之車門，因車門阻
    擋因素，機車摔倒地點應係在車旁或週邊，較少會摔倒滑行於被告車左前方七、
    八公尺遠處（此一距離之描述，詳證人王文德本院證詞），又若係車門外側碰觸
    告訴人右側機車，則告訴人應係左側著地摔倒，豈會「右車身刮地」（詳告訴人
    警訊筆錄及卷附機車照片），是依一般經驗法則之合理推論，應係告訴人正常行
    進間，一時因被告車門突發開啟，致告訴人一時驚慌，又因左手持雨傘而單手騎
    機車，本就不易穩定，導致機車重心失衡向外側倒地，加上機車原速度及雨天路
    滑而向左前方滑行，方屬合理，此外綜觀全卷，並無其他卷證足供判斷事發原因
    係被告車門碰撞告訴人機車，此部分指訴應難採信，然仍無損於告訴人之倒地受
    傷係因於被告之開啟車門過失犯行之認定，附此敘明。
(四)、按汽車停車，欲向外開啟車門時，應注意行人、車輛並讓其先行，道路交通安全
    規則第一百十二條第十五款定有明文。被告陳鎮○○○於路邊臨時停車自應注意
    上述道路交通安全規定，且依當時情況又無不能注意之情事，竟疏未注意及此，
    突發開啟車門，以致機車駕駛人一時驚慌而失去重心摔到，並致乙○○受傷，其
    有過失，及其過失行為與告訴人受傷間有相當因果關係等情，均甚為明確。本件
    過失傷害事證已明，被告犯行堪予認定。
二、核被告所為係犯刑法第二百八十四條第一項前段之過失傷害罪。此部分犯罪事證
    明確，原審法院依據刑法第二百八十四條第一項前段、第四十一條第一項前段，
    罰金罰鍰提高標準條例第一條前段、第二條等規定並審酌被告無犯罪前科，因一
    時大意致告訴人受有頭部外傷，惟犯後飾詞卸責，毫無悔意及和解誠意等一切情
    狀，量處有期徒刑三月，並諭知以三百元折算一日之易科罰金折算標準，認用法
    均無不合，量刑亦稱妥適，被告上訴意旨否認此部分犯罪，指摘原判決不當，即
    無理由，應予駁回。查被告未曾受有期徒刑以上刑之宣告，有卷內前科表可查，
    經此偵序教訓，應知警惕諒無再犯之虞，本院認所宣告之刑，以暫不執行為適當
    ，併諭知緩刑二年，以勵自新。
三、另公訴人認被告於前開時地駕駛自小客車肇事，致人受傷後，竟未下車逕行逃逸
    ，因認另涉犯刑法第一百八十五條之四之駕駛動力交通工具肇事致人受傷而逃逸
    罪云云。經查，本件告訴人之機車倒地致傷，固係被告之突發開啟車門使告訴人
    一時驚慌失去機車重心所致，已詳述如前。然既未有證據足認被告車車門撞擊機
    車，告訴人主觀上即不易查覺告訴人之倒地必與其本人之開啟車門行為相關，而
    告訴人機車倒地後，立即有一緊隨機車後方之婦人停車扶起，於始終未下車之被
    告而言，亦易於誤認機車倒地係其他因素所致，而本件案發後迄被告車離去，相
    隔「約兩三分鐘」（詳被害人警訊指證），顯非立即離去，然被害人或現場路人
    未曾有人指責被告肇事或於被告離去時有欲加攔阻企圖之情事，亦迭據證人王文
    德及告訴人陳述在卷，則被告更無以明確當場瞭解其本人與告訴人之受傷必然相
    干，而案發時所顯現告訴人受傷情況並非嚴重（事後驗傷結果亦僅頭部外傷，顯
    示撞擊力客觀上並非嚴重），肇事之結果，對肇事者認知而言並非立即萌生應負
    嚴重刑責之認知，現場又有路人圍觀，客觀上並不易利用無人知情機會順利逃逸
    之情，若被告本身知情因其本人過失已肇致他人受傷，衡情被告應無滯留二、三
    分鐘後再行冒肇事逃逸較嚴重刑責而從容離去之理，是被告自始即堅稱不知告訴
    人之受傷係因其本人過失行為所致成，伊方開車離去一節，較符常情而可採信，
    此外復查無其他積極證據足認被告主觀上知情肇事致成傷之情事，即難因其未下
    車處理即行離去一節，逕認被告有肇事逃逸之犯罪故意，此部分自屬犯罪不能證
    明，原審法院未予詳究，遽對被告論罪科刑，即有未洽，應由本院就此部分及定
    執行刑部分撤銷，並諭知此部分無罪。
據上論斷，應依刑事訴訟法第三百六十九條第一項前段、第三百六十四條、第三百六
十八條、第三百零一條第一項，刑法第七十四條第一款，判決如主文。
本案經檢察官沈紹嘉到庭執行職務
中    華    民    國      九十一      年      七      月     十一   日
                              臺灣高等法院高雄分院刑事第八庭
                                  審判長法官  郭雅美
                                        法官  張盛喜
                                        法官  洪兆隆
右正本證明與原本無異。
肇事逃逸部分檢察官如不服本判決應於收受本判決後十日內向本院提出上訴書狀，其
未述上訴理由者，並得於提起上訴後十日內向本院補提理由書狀（均須按他造當事
人之人數附繕本)「切勿逕送上級法院」。
其餘部分不得上訴。
                                      書記官  吳福連
中    華    民    國      九十一      年      七      月     十一   日
附錄本判決論罪科刑法條：
刑法第二百八十四條第一項
因過失傷害人者，處六月以下有期徒刑、拘役或五百元以下罰金。致重傷者，處一年
以下有期徒刑、拘役或五百元以下罰金。
